【裁判字號】    97,交聲,2144
【裁判日期】    971203
【裁判案由】    聲明異議
【裁判全文】
臺灣臺中地方法院交通事件裁定        97年度交聲字第2144號
原處分機關  交通部公路總局臺中區監理所
受處分人    魏  鋐
上列異議人即受處分人因違反道路交通管理處罰條例案件，對於
交通部公路總局臺中區監理所中華民國97年7月21日中監違字第
裁60-Z00000000號所為之裁決處分 (原舉發案號：公警局交字第
Z00000000號)，聲明異議，本院裁定如下：
    主  文
異議駁回。
    理  由
一、原處分意旨略以：異議人即受處分人(下稱受處分人)魏  鋐
    於民國97年6月6日下午5時58分許駕駛車牌號碼Q6-495號自
    用大貨車行經國道4號高速公路東向9.1公里處，因未依規定
    行駛車道 (即同向3車道，大型車非超車佔用中線車道行駛)
    之違規，經國道公路警察局第三警察隊依違反道路交通管理
    處罰條例第33條第1項第3款以公警局交字第Z00000000號違
    反道路交通管理事件通知單當場舉發，嗣受處分人提出申訴
    ，經請原舉發單位調查，仍認受處分人確有上開違規情事，
    本所乃於97年7月21日以中監違字第裁60-Z00000000號裁決
    書，裁處罰鍰新臺幣(下同)4,000 元，並依同條例第63條規
    定記違規點數1點等語。
二、受處分人聲明異議意旨略以：舉發當時正逢週五下班時間而
    車多，受處分人因超越前車而暫時行駛緊鄰外側車道之車道
    ，當時並無適當距離切出外線車道，且該路段有彎有直，往
    後看視線頂多500公尺，以時速90公里計算，受處分人行駛
    中線車道時間約20秒即遭警察開罰，顯有不公等語。
三、按汽車行駛於高速公路、快速公路或設站管制之道路，不遵
    使用限制、禁止、行車管制及管理事項之管制規則而未依規
    定行駛車道者，處汽車駕駛人3千元以上6千元以下罰鍰；又
    大型車應行駛於外側車道，並得暫時利用緊臨外側車道之車
    道超越前車，道路交通管理處罰條例第33條第1項第3款、高
    速公路及快速公路交通管制規則第8條第1項第2款分別定有
    明文。經查：
(一)受處分人於97年6月6日下午5時58分許駕駛車牌號碼Q6-495
    號自用大貨車行經國道4號高速公路東向9.1公里處，因未依
    規定行駛車道(即同向3車道，大型車非超車佔用中線車道行
    駛)之違規，經國道公路警察局第三警察隊泰安分隊警員邢
    慧屏、林育德依違反道路交通管理處罰條例第33條第1項第3
    款以公警局交字第Z00000000號違反道路交通管理事件通知
    單當場舉發。嗣受處分人於指定應到案日期前提出申訴，經
    請原舉發單位調查，仍認受處分人確有上開違規情事，原處
    分機關乃依道路交通管理處罰條例第33條第1項第3款、第63
    條規定於97年7月21日以中監違字第裁60-Z00000000號裁決
    書，裁處罰鍰4,000元，並記違規點數1點等情，有內政部警
    政署國道公路警察局舉發違反道路交通管理事件通知單、受
    處分人交通違規陳述單、內政部警政署國道公路警察局第三
    警察隊97年7月8日公警三交字第0970372258號書函及交通部
    公路總局臺中區○○○○○道路交通管理事件裁決書等在卷
    可稽。
(二)異議人雖以前詞置辯，惟依證人即國道公路警察局第三警察
    隊泰安分隊警員邢慧屏於本院訊問時證稱：本件是伊所舉發
    ，當時伊是在國道四號東向車道9.1公里處執行測速勤務，
    所在位置是靠近路肩與外車車道，林育德坐在副駕駛座，伊
    站在駕駛座旁以雷射槍執行測速照相，沒有帶攝影機，相機
    放在車上，若要開機也要幾秒鐘，所以沒有攝影。該路段都
    是三線道，彎路是在該路段8.7公里，也就是神岡交流道即
    高鐵高架橋處，從我們所在9.1公里至8.7公里處均為直路，
    可以看到300公尺遠，伊從8.7公里處就發現受處分人有行駛
    在中線車道情形，當時外側車道沒有任何車輛，伊當場將該
    車攔下告發，並告知受處分人佔用中線車道有一段時間，有
    告訴他其右側沒有車輛，為何行駛中線車道，受處分人說他
    是要超車，但當時伊看到的是根本無其他車輛，如果有車輛
    伊也不會去攔停受處分人的車等語(見本院97年11月6日訊問
    筆錄第4至6頁)；證人即國道公路警察局第三警察隊泰安分
    隊警員林育德於本院訊問時證稱：伊當天是負責製單，邢慧
    屏負責取締，我們在國道四號東向車道9.1公里處定點，伊
    當時坐在副駕駛座往前方看，邢慧屏是負責雷射槍測速、查
    看有無違規的情形，是邢慧屏發現有違規車輛，伊當時是聽
    到邢慧屏說有違規開警示燈，伊有回頭看了一下，有看到受
    處分人的車開在中線車道，距離我們目視約300公尺左右，
    但已經行駛多久距離伊不清楚。伊記得當時車輛稀少，有無
    其他車輛在受處分人車的右側，伊不清楚(見本院97年11月6
    日訊問筆錄第2至4頁)。依證人邢慧屏、林育德之上開證詞
    ，受處分人確有駕駛大型車未依規定行駛車道之情事，而警
    員稽查違反道路交通安全規則之各種違規行為，本有不同之
    執行方法，就超速、酒醉駕車而言，固非輔以科學工具，實
    難僅憑執勤者之五官知覺判斷之；惟就取締駕駛人未依規定
    行駛車道而言，單憑執勤者之目擊即可確定，並非每件違規
    行為均須以照相或尚須其他證據舉發，始可認定之。況除設
    有感應照相之路段、或經警員執行定點交通稽查勤務時預以
    錄影或拍照方式蒐集證據外，因有不及操作攝影器材或其他
    事實上之困難，通常無法就突發之交通違規行為即時攝影取
    證，且事後已難以還原現場狀態，是以，舉發當時現場之執
    勤警員自屬重要之證人，如無其他證據顯示舉發警員有誤認
    或故意構陷之情事時，自應信賴舉發警員親眼目睹之證言，
    尚難以舉發警員無法提出其他證據佐證，即認其所述不可採
    信。再者，警察於執行公務時，本身即受有行政懲處責任之
    監督，且其到庭具結作證，更係以刑事責任擔保其證言之真
    實性，證人邢慧屏、林育德與受處分人間並無怨隙，且素不
    相識，衡情渠等應無設詞攀誣，或虛構違規事實以陷害受處
    分人之理，且亦無任何證據足資證明其等有何捏造事實違法
    取締之不法情事，因此本院認證人邢慧屏、林育德本於維護
    交通秩序、安全職責所為之取締，當屬合法、正確之舉發，
    其等上開證述內容，經核尚無不可採信之處，自堪採信。而
    本件受處分人未依規定行駛車道之行為，既經證人以目擊證
    人身分到庭作證，並表示受處分人確有未依規定行駛車道之
    事實，自非不得為受處分人上開違規事實之認定，受處分人
    辯稱不能僅憑警員之目視即據以認定其違規云云，並非可採
    。復佐以證人邢慧屏所提出舉發地點之彩色照片顯示，可知
    該路段為三線道，東向車道8.7公里至9.1公里間為直線路段
    ，道路寬敝，堪稱平直，無大型物體遮蔽路面上之標線，舉
    發地點確可輕易目視觀察該路段車輛行駛情形，舉發警員對
    於車輛於該時地是否未依規定行駛車道，甚易辨明，及受處
    分人亦不否認其在國道四號高速公路9.1公里前，有行駛緊
    鄰外側車道之車道等情觀之，益證證人邢慧屏、林育德證述
    舉發本件違規情形堪以採信。而受處分人既未能提出對其有
    利之相關證據供法院調查，其泛以前詞置辯，自不足為其有
    利之認定。
四、綜上所述，受處分人駕駛上開車輛於上述時、地有未依規定
    行駛車道之違規行為，應堪認定，受處分人否認前開違規行
    為，所辯委無足採。原處分機關援引前揭道路交通管理處罰
    條例第33條第1項第3款及違反道路交通管理事件統一裁罰基
    準表之規定，裁處異議人罰鍰4,000元，並依同條例第63條
    第1項第1款記違規點數1點，核無違誤，受處分人執上開事
    由指摘原處分不當，求予撤銷，為無理由，應予駁回。
五、據上論斷，應依道路交通管理處罰條例第87條第2項，道路
    交通案件處理辦法第19條，裁定如主文。
中    華    民    國    97    年    12    月    3     日
                  交通法庭    法  官  簡芳潔
以上正本證明與原本無異。
如不服本裁定，應於收受送達後5日內向本院提出抗告狀。（應
附繕本）
                              書記官  劉雅玲
中    華    民    國    97    年    12    月    3     日


司法院資訊處製作；財團法人民間司法改革基金會備份。
